【裁判字號】    88,易,3781
【裁判日期】    890131
【裁判案由】    違反就業服務法
【裁判全文】
臺灣臺中地方法院刑事判決            民國八十八年度易字第三七八一號
    公  訴  人  臺灣臺中地方法院檢察署檢察官
    被      告  甲○○
右列被告因違反就業服務法案件，經檢察官提起公訴 (八十八年度偵字第一０三二０
號) ，本院判決如左：
    主      文
甲○○法人之受僱人，因執行業務，違反雇主不得聘僱許可失效之外國人規定，其聘
僱人數為壹人，處拘役伍拾日，如易科罰金，以參佰元折算壹日。
    事      實
一、甲○○為設於台中縣潭子鄉○○街○段三十一巷一三０號誠勇有限公司（下簡稱
    誠勇公司、代表人為陳永達）之廠長，為法人之受僱人，其曾於民國八十七年二
    月間因違反就業服務法案件，經本院於八十七年九月三日判處拘役四十日（於同
    年十月三日確定），仍不知悔改，明知不得聘僱許可失效之外國人，竟於八十七
    年九月二十一日起至同年月十月六日止，以每日新臺幣（下同）六百元之代價，
    僱用許可業已失效之原受僱於第三人孫戊川擔任監護工（聘僱許可期限至八十七
    年八月七日止），而於八十六年八月廿四日逃逸之菲律賓國籍之勞工ＣＡＲＣＩ
    Ａ  ＣＯＲＡＺＯＮ  ＬＯＲＥＮＺＯ，在誠勇公司擔任包裝工作。嗣於八十八
    年三月二十九日下午二時十分許，在台中市○○路，綠川西街口，經警查獲已逾
    居留期限之ＣＡＲＣＩＡ  ＣＯＲＡＺＯＮ  ＬＯＲＥＮＺＯ後，於同年四月七
    日由該名外勞帶同警方至誠勇公司查證，始獲悉上情。
二、案經台中市警察局第一分局報請臺灣臺中地方法院檢察署檢察官偵查起訴。
    理      由
一、訊據被告甲○○否認違反就業服務法之犯行，辯稱：伊確未僱用菲律賓國籍勞工
    ＣＡＲＣＩＡ  ＣＯＲＡＺＯＮ  ＬＯＲＥＮＺＯ，且該外籍勞工如係其所僱用
    ，何以未在公司上班，而遭警查獲，且於警方帶同該外籍勞工至誠勇公司時，何
    以未能查得該勞工之個人物品，實與常理不合云云。惟查菲律賓國籍勞工ＣＡＲ
    ＣＩＡ  ＣＯＲＡＺＯＮ  ＬＯＲＥＮＺＯ係於八十七年九月二十一日自行至誠
    勇公司向被告應徵工作，從事包裝工作，每日薪資六百元之事實，業據該外籍勞
    工於警訊時證述明確；且該外籍勞工為警方查獲時，主動告訴警方關於誠勇公司
    之電話號碼，並帶同警方至誠勇公司查證，至公司時，外勞與工廠員工招手打招
    呼並微笑，有熟悉之感覺，並告訴警方其所操作之機器、工廠之隔間，位置描述
    得很清楚，在查證過程中有貨車司機到工廠，詢問稱妳們回來了等情，復據證人
    即查獲外勞之台中市警察局第一分局員警莊鎮遠、蔡明澈分別到庭結證屬實。又
    該外勞於警訊時對於工廠員工含被告共九人及工廠建築物是以鐵皮屋分隔兩邊、
    後有倉庫、位於倉庫左後方處有一間小宿舍（面對工廠）暨現場有自動車床三
    、自動銑床二及另有綠色車床、銑床各一之陳述，均與被告於警訊所供述者
    相同，在在均顯示該外籍勞工確曾在誠勇公司工作，且係由被告所僱。再該名外
    勞受僱期限自八十七年九月二十一日起至同年十月六日止，亦有警訊筆錄（偵查
    卷第五頁反面）之記載可稽，該名外勞既已離職，則其於為警方查獲時不在公司
    工作及帶同警方前往誠勇公司查證時，未查得該名外勞個人之物品，乃屬當然。
    此外並有居留外僑作業外勞詳細資料一件在卷可稽；而該名外勞之聘僱許可期限
    至八十七年八月七日止，亦經本院向行政院勞工委員會函查屬實，有該委員會八
    十八年十二月三十一日台八十八勞職外字第０九０四七四七號函及所附附表在卷
    可憑。罪證明確，被告所辯，核係事後卸責之詞，不足採信，犯行堪以認定，應
    依法論科。
二、核被告係法人之受僱人，因執行業務違反雇主不得聘僱許可失效之外國人之規定
    ，違反就業服務法第五十三條第一款後段之規定，其聘僱人數為一人，構成同法
    第五十八條第一項前段之罪。公訴人認被告所為係違反同法第五十三條第三款之
    規定，且聘僱人數為二人，應依同法第五十八條第一項後段論處。惟查前開菲律
    賓國籍勞工原聘僱許可期限至八十七年八月七日止，已如前述，而被告係於八十
    七年九月二十一日始僱用該名外勞，彼時該名外勞之聘僱許可業已失效，被告僱
    用之，應係違反就業服務法第五十三條第一款後段之規定，公訴人認被告係違反
    同法第五十三條第三款之規定，實有未洽；又被告於本案除僱用前開外勞外，如
    後所述，尚僱用另一名外勞ＡＬＦＲＥＤＯ  Ｅ．  ＰＡＳＣＵＡＬ，惟關於後
    者之僱用行為，因為前案確定判決效力所及，故僅認被告僱用人數為一人，應依
    就業服務法第五十八條第一項前段論處。雖公訴人所認被告違反之條款與本院認
    定者不同，且認構成犯罪之法條前、後段亦有別，惟基本上本院與公訴人均認被
    告係犯就業服務法第五十八條第一項之罪，故毋庸變更起訴法條。審酌被告犯罪
    之動機、目的，非法僱用許可失效之外籍勞工一人期限不長，對國家整體經濟秩
    序、國民就業機會之影響非鉅及犯罪後否認犯行之態度等一切情狀，量處如主文
    所示之刑並諭知易科罰金折算之標準。
三、公訴意旨另以：被告於八十七年三月二日起至八十七年十月中旬止，以每日六百
    元之代價，非法僱用他人合法申請引進後逃逸之菲律賓國籍外勞ＡＬＦＲＥＤＯ
    Ｅ．  ＰＡＳＣＵＡＬ（以下稱第二名外勞）在誠勇公司，從事車床操作員工作
    ，因認被告違反就業服務法第五十三條第三款規定，應依同法第五十八條第一項
    論處。按案件曾經判決確定者，應諭知免訴之判決，刑事訴訟法第三百零二條第
    一款定有明文。而上開規定關於實質上或裁判上一罪，均有其適用，連續犯係裁
    判上一罪，其一部分犯罪事實曾經判決確定者，其效力當然及於全部，故檢察官
    將其他部分重行起訴，亦應諭知免訴之判決（最高法院四十九年度台非字第二十
    號判例參照）。訊據被告固矢口否認僱用該第二名外勞之事實，惟查被告此部分
    犯行，業據該第二名外勞於警訊時證述明確，並經本院傳訊證人莊鎮遠、蔡明澈
    到庭結證屬實，復有居留外僑作業外勞詳細資料一件、前開行政院勞工委員會函
    及附表在卷可憑，事證明確，被告空言否認，固無足取，惟查被告前於八十七年
    二月五日起至同月七日止，僱用許可業經撤銷而失效之菲律賓籍外勞，在誠勇公
    司工作，觸犯就業服務法第五十八條第一項前段之罪，已經本院於八十七年九月
    三日判決被告拘役四十日，如易科罰金，以三百元折算一日，並於八十七年十月
    三日確定之事實，有本院八十七年度易字第二六九四號刑事判決、臺灣臺中地方
    法院檢察署刑案資料查註紀錄表各一份在卷可憑。而被告本案被訴之犯罪時間八
    十七年三月二日（按非法聘僱外勞為即成犯，聘僱後之繼續工作，係狀態繼續，
    非行為繼續）與前案犯罪時間接近，犯罪之手法相同，均係聘僱許可經撤銷之外
    勞，且犯構成要件相同之罪，二者顯基於概括犯意而為之，為連續犯，應以一罪
    論，茲該裁判上一罪之部分行為既經判決確定，揆諸前開法條規定及判例意旨，
    就此部分原應為免訴之諭知，惟公訴人既認被告此部分犯行與前開經起訴而成罪
    之犯行間，為單純一罪關係，爰不另為免訴之諭知。
據上論斷，應依刑事訴訟法第二百九十九條第一項前段、就業服務法第五十八條第一
項前段、刑法第十一條前段、第四十一條，罰金罰鍰提高標準條例第二條，判決如主
文。
中    華    民    國      八十九      年       一      月     卅一    日
                                臺灣臺中地方法院刑事第八庭
                                        法  官  江  德  千
右正本證明與原本無異。
如不服本判決，應於判決送達後十日內向本院提出上訴狀( 應附繕本 )，上訴於臺灣
高等法院臺中分院。
                                        書記官
中    華    民    國      八十九      年       二      月     一      日
就業服務法第五十三條第一款：
僱主不得有左列行為：
第一款：聘僱或留用未經許可或許可失效之外國人。
就業服務法第五十八條第一項︰
違反第五十三條第一款、第二款或第三款規定，其聘僱或留用人數為一人者，處六月
以下有期徒刑、拘役或科或併科新台幣九萬元以下罰金；其聘僱或留用人數為二人以
上者，處三年以下有期徒刑、拘役或科或併科新台幣三十萬元以下罰金。
                                                                        Ｔ


司法院資訊處製作；財團法人民間司法改革基金會備份。
